【裁判字號】    95,判,2188
【裁判日期】    951228
【裁判案由】    廢棄物清理法
【裁判全文】
最  高  行  政  法  院  判  決
                                     95年度判字第02188號
上  訴  人  鴻邦開發建設有限公司
代  表  人  乙○○
被 上訴 人  桃園縣大園鄉公所
代  表  人  甲○○
上列當事人間因廢棄物清理法事件，上訴人不服中華民國94年8
月17日臺北高等行政法院93年度簡字第1374號判決，提起上訴。
本院判決如下：
    主  文
原判決廢棄，發回臺北高等行政法院。
    理  由
一、本件上訴人主張原審未查明系爭張貼廣告地點是否屬廢棄物
    清理法第3條規定「公告指定之清除地區」有判決不適用法
    令之違法。本院認本件所涉及之法律問題意義重大，並有原
    則性，上訴人之上訴應予許可。
二、上訴人上訴意旨略以：廢棄物清理法第50條第3款規定「有
    下列情形之一者，處新臺幣一千二百元以上六千元以下罰鍰
    。經限期改善，屆期仍未完成改善者，按日連續處罰：．．
    ．三、為第二十七條各款行為之一。」此與同法第47條規定
    「法人之負責人、法人或自然人之代理人、受僱人或其他從
    業人員，因執行業務犯前二條之罪者，除處罰其行為人外，
    對該法人或自然人亦科以各該條之罰金。」並不相同。二者
    相比較，該法第47條規定將處罰對象擴及行為人以外之第三
    人；而第50條規定則係以處罰行為人為限，行為人以外之第
    三人並不在處罰之列。是原判決依該法第50條規定，處罰行
    為人，其適用法令已有違誤。又查原審並未查明系爭張貼廣
    告地點是否屬廢棄物清理法第3條規定「公告指定之清除地
    區」，遽予適用同法第27條規定駁回上訴人之起訴，亦有判
    決不適用法令之違法云云，提起上訴。
三、被上訴人未提出答辯狀。
四、本院按「在指定清除地區內嚴禁有下列行為：‧‧‧一○、
    張貼或噴漆廣告污染定著物。」「有下列情形之一者，處新
    臺幣一千二百元以上六千元以下罰鍰。經限期改善，屆期仍
    未完成改善者，按日連續處罰：‧‧‧三、為第二十七條各
    款行為之一。」為廢棄物清理法第27條第10款及第50條第3
    款所明定。本件被上訴人所屬清潔隊稽查人員於民國93年8
    月3日在原判決附表所示地點發現上訴人之員工楊立安及徐
    愛禎違規張貼售屋廣告污染定著物，經予拍照存證，被上訴
    人遂以上訴人違反廢棄物清理法第27條第10款規定予以告發
    ，以原判決附表所示處分書依同法第50條第3款之規定各處
    上訴人罰鍰新台幣（下同）6,000元。上訴人不服，循序提
    起本件行政訴訟。原審以：被上訴人所屬清潔隊稽查人員於
    附表所示時、地查獲上訴人員工楊立安、徐愛禎違規張貼售
    屋廣告之事實，有公害污染會勘記錄、售屋廣告、徐愛禎之
    名片及違規現場照片等件可稽，堪認為真實。是被上訴人以
    附表所示處分書各處上訴人罰鍰6,000元，訴願決定予以維
    持，並無不合。上訴人雖主張其與訴外人楊立安、徐愛禎間
    並無僱傭關係，亦未授權任何人私自張貼廣告物，本件應以
    實際行為人楊立安、徐愛禎為處罰對象云云。惟查訴外人楊
    立安、徐愛禎經被上訴人所屬清潔隊稽查人員當場查獲違規
    張貼售屋廣告，二人坦誠係受雇於上訴人，以乙張1元代價
    張貼，並當場提示其任職上訴人公司之名片証明係受雇於上
    訴人，衡以售屋廣告與上訴人經營之業務相符，楊立安、徐
    愛禎所稱受雇張貼之報酬亦具體明確，況本件並無事證顯示
    楊立安、徐愛禎二人因此獲得可觀之報酬，該二人亦無自行
    出資印製廣告物為張貼之理，此外上訴人復未能提出其所稱
    與楊立安、徐愛禎訂立之任職保證書，空言主張顯無可採。
    又上訴人係以訴外人楊立安、徐愛禎為其張貼系爭廣告之使
    用人，雖非親自所為，仍屬系爭違規行為之行為人，自應依
    法受罰。為無理由。為上訴人敗訴之判決，固非無見。惟按
    廢棄物清理法第50條規定有同法第27條各款行為之一之處罰
    ，必以在指定清除地區內有違反第27條規定之禁止行為為要
    件，而所謂指定清除地區，依同法第3條規定係執行機關基
    於環境需要，所公告指定之清除地區而言，查本件上訴人張
    貼售屋廣告之處所，是否符合該法所定之清除地區，原審未
    加以查明，遽認被上訴人依廢棄物清理法第50條第3款規定
    所為之罰鍰處分無違誤，尚嫌速斷；次查上訴人張貼售屋廣
    告之行為地點於93年8月3日在大園村中正東路旁142A電桿，
    同時同地為二次之張貼廣告行為，原處分依二次違規行為連
    續處罰，似有未合，原審未加詳查即予維持，亦有未當；原
    判決於法既有違誤，應由本院將原判決廢棄，發回原審法院
    重為妥適之審理裁判。
據上論結，本件上訴為有理由，依行政訴訟法第256條第1項、第
260條第1項，判決如主文。
中    華    民    國    95    年    12    月    28    日
                  第一庭審判長法  官  劉  鑫  楨
                              法  官  陳  秀  美
                              法  官  王  德  麟
                              法  官  梁  松  雄
                              法  官  劉  介  中
以  上  正  本  證  明  與  原  本  無  異
中    華    民    國    95    年    12    月    28    日
                              書記官  郭  育  玎


司法院資訊處製作；財團法人民間司法改革基金會備份。
